【裁判字號】    89,上易,51
【裁判日期】    890502
【裁判案由】    詐欺
【裁判全文】
臺灣高等法院花蓮分院刑事判決            八十九年度上易字第五一號
    上   訴   人  臺灣台東地方法院檢察署檢察官
    上訴人即被告  甲○○
    選 任辯護 人  李百峰律師
右列上訴人因被告詐欺案件，不服臺灣台東地方法院八十七年度易字第七三二號中華
民國八十八年十二月二十八日第一審判決( 起訴案號：臺灣台東地方法院檢察署八十
七年度偵字第八九０號 )，提起上訴，本院判決如左：
    主  文
原判決撤銷。
甲○○意圖為自己不法之所有，以詐術使人將本人之物交付，處罰金壹萬元，如易服
勞役以佰元折算壹日。
    事  實
一甲○○意圖為自己不法之所有，於民國( 下同 )八十六年十一月十日，明知其經銷
  台農保久乳品玻璃瓶裝之經銷權已於八十四年十二月間結束，僅承銷易開罐裝保久
  乳品，竟對乙○○訛稱願以新台幣( 下同 )三十五萬元之代價，將承銷臺灣省農會
  鮮乳廠保久乳臺東區經銷權轉讓，使乙○○不疑有他，陷於錯誤，遂與之簽訂該轉
  讓契約，並同時交付票面金額十五萬元之支票以為定金；詎料，甲○○兌領支票後
  ，未依約定將上開承銷權轉讓予乙○○，且事後均置之不理，乙○○遂向臺灣省農
  會詢問該會保久乳臺東區經銷權相關事宜，才得知甲○○之經銷權已於八十六年十
  一月六日申請全部結束營業，且非依該會之書面同意不得擅自轉讓，乙○○始知受
  騙。
二、案經被害人乙○○訴請臺灣台東地方法院檢察署檢察官偵查起訴。
    理  由
一訊之被告甲○○對於前揭時、地讓渡臺灣省農會鮮乳廠保久乳臺東區經銷權予告訴
  人乙○○之事實坦承不諱，惟矢口否認有詐欺之犯行，辯稱：「因公司知道乙○○
  有向花蓮地區的經銷商積欠債務未清，所以乙○○才無法取得該經銷權云云。惟查
  ：
  (一)前揭事實已據告訴人乙○○於原審偵審中指訴綦詳，並有承讓書一件在卷可稽，
    而被告明知該經銷權未經臺灣省農會書面同意不得擅自轉讓等情，亦經臺灣省農
    會於八十七年五月十三日以臺農乳中業字第一０四０號函查復：「．．．四、本
    會鮮乳廠之地區承銷權，依據本會鮮乳廠乳品承銷同意書第四條第四款之規定，
    非經本會之書面同意不得擅自轉讓( 如附承銷同意書 )，而甲○○係於八十六年
    十一月六日具承讓書向該農會主動結束營業，因此亦未有『事先報准轉讓』之情
    事。」有該農會函文及附件一份在卷可稽，且被告早於八十四年十二月間，向該
    農會申請結束玻璃瓶裝保久乳品，僅承銷易開罐裝保久乳品，亦有台灣省農會上
    開函記載甚明( 見偵查卷第二十五頁反面、第二十七頁 )。被告既已知悉自己之
    玻璃瓶裝保久乳品之經銷權業已結束，其餘部分之經銷權亦於八十六年十一月六
    日具承讓書向該農會申請結束營業，竟仍於八十六年十一月十日將其經銷權讓與
    告訴人，其有使用詐術，使告訴人陷於錯誤，而交付財物至明，且事後拒不將定
    金十五萬元返還告訴人，被告顯有不法所有之意圖，是被告所辯顯係卸責之詞，
    不足採信。
  (二)被告雖辯稱係因告訴人積欠花蓮地區經銷商債務，始未獲准轉讓經銷權云云。惟
    據該農會八十七年七月四日台農乳中業字第一五七六號函載明：「．．．八十七
    年二月二十四日該廠花蓮經銷商曾以雙震．．函傳真告知該廠，該公司及其台東
    分銷處( 負責人即乙○○ )仍有債權糾葛．．請本會主持公道．．」等語( 見偵
    查卷第四十六頁 )，其時間係在被告與告訴人定約及第二次付款日( 即八十六年
    十二月十五日 )之後，縱令告訴人係因與花蓮地區之經銷商有債務糾紛，而未獲
    准台東地區之經銷權，惟被告既明知自己對於該農會玻璃瓶裝保久乳品之經銷權
    已經於八十四年十二月間結束此部分之經銷，且係自己因經營不好，要辦結束營
    業而向該農會申請結束此部分之經銷權，亦據證人蕭裕民到庭結證屬實( 見原審
    卷第六十六頁反面 )，被告上開所辯，亦不能解免詐欺刑責。
  (三)被告另以伊曾代告訴人向農會申請經銷權一節，然查被告既施詐於前( 故意不告
    知其玻璃瓶裝保久乳品之經銷權早於八十四年十二月間結束，其餘經銷權亦於八
    十六年十一月六日向農會辦理結束經銷( 均詳如前述 )，縱令被告曾於承讓書談
    妥後，為告訴人撰擬申請書，傳真予農會，代撰企劃書等舉，無非係為使告訴人
    信以為真，自難憑此即認被告並無詐欺之犯行。
  綜上所述，被告前開之辯解，均係諉卸刑責之詞，不足採信。事證明確，被告犯行
  足以認定。
二查被告以詐術使告訴人陷於錯誤，而交付財物，被告事後迄今拒不返還所收受之款
  項，自有不法所有之意圖，核其所為係犯刑法第三百三十九條第一項之詐欺罪。原
  審未詳加審究，遽為諭知無罪之判決，自有可議。公訴人上訴意旨執此指摘原判決
  不當，為有理由，自應將原判決撤銷改判。爰審酌被告為初犯，行為後藉詞否認犯
  罪，並無悔意及告訴人所受損害之程度等一切情狀，量處罰金一萬元，同時諭知易
  服勞役之折算標準，以示懲儆。
據上論斷，應依刑事訴訟法第三百六十九條第一項前段、第三百六十四條、第二百九
十九條第一項前段，刑法第三百三十九條第一項、第四十二條第二項，罰金罰鍰提高
標準條例第一條前段、第二條，判決如主文。
本案經檢察官崔紀鎮到庭執行職務。
中      華      民      國      八十九      年     五     月     二     日
                                    審判長法官  吳  鴻  章
                                          法官  黃  永  祥
                                          法官  莊  謙  崇
右正本證明與原本無異。
本件不得上訴。
                                        書記官  劉  夢  蕾
中      華      民      國      八十九      年     五     月     三     日


司法院資訊處製作；財團法人民間司法改革基金會備份。
